臺灣新竹地方法院民事簡易判決　　　　 99年度竹簡字第557號
原　　　告　陳永泉
被　　　告　龔榮鵬
上列當事人間請求確認本票債權不存在事件，本院於民國100年3
月28日辯論終結，判決如下：
    主  文
確認被告執有如附表所示之本票，被告對原告之本票債權均不存
在。
訴訟費用由被告負擔。
    事實及理由
一、原告起訴聲明及主張之要領：
（一）被告係職棒簽賭之組頭，原告於民國99年2月間結識被告
      後，陸續積欠被告67萬元之賭債，被告乃逼迫原告簽發如
      附表所示系爭面額共新臺幣（下同）1,088,908元之本票9
      紙（按除系爭如附表所示本票9紙外，原告另簽發其餘面
      額共270萬元之本票3紙，已另據原告提起本票債權不存在
      之訴，業經本院以99年度竹簡字第558號判決原告勝訴，
      確認被告就該其餘面額共270萬元之本票3紙，對原告之本
      票債權不存在），系爭如附表所示本票9紙及借款憑證都
      是被告於99年7月初強迫原告一次簽發的，其他讓渡書、
      切結書、抵押權設定及買賣契約書等亦均係被告強迫原告
      簽署的。被告舉證之證人李金蘭與被告關係密切，幾乎每
      天在一起，其所為之證述不足採信。另證人汪美玲係為被
      告經營賭博之員工，負責幫被告處理賭客以貸款名義處理
      賭債，足資證明系爭如附表所示本票9紙確非原告向被告
      借貸之款項。
（二）綜上，爰聲明請求：
    (一)確認被告執有如附表（即本院99年度司票字第745號本票
      准予強制執行裁定）所示之本票，被告對原告之本票債權
      均不存在。
    (二)訴訟費用由被告負擔。
二、被告答辯聲明及要領：
（一）原告以投資為由，自98年5月5日起至99年7月14日止，陸
      續向被告借款共3,788,908元，而陸續簽發包括系爭如附
      表所示本票9紙在內之12紙本票交予被告（按除系爭如附
      表所示本票9紙外之其餘面額共270萬元之本票3紙部分，
      另據原告提起本票債權不存在之訴，業經本院以99年度竹
      簡字第558號判決原告勝訴，確認被告就該面額共270 萬
      元之本票3紙，對原告之本票債權不存在），被告為確立
      債權，已於99年7月間陸續依法向本院聲請本票准予強制
      執行裁定確定，原告因薪資不足以償還本金，才發出不實
      之指控。原告為達向被告借款目的，用各種方式說服被告
      借款，並申請所得稅清單及土地、建物所有權狀取信被告
      。原告一直無還款誠意，且寄恐嚇信給被告，表示係杜邦
      的律師所教，被告並無強迫原告之情事。原告於99年7月1
      4日與被告簽訂房屋買賣契約書，將名下坐落門牌號碼新
      竹市○村路300巷25弄49號房地以390萬元過戶予被告，但
      原告因未繳納剩餘之320萬元房貸，而違約無法成交，乃
      又於99年7月27日協議至地政事務所辦理抵押權設定。系
      爭如附表所示本票9紙借款日期與發票日相同，借款金額
      即為本票所載金額，依借款憑證、系爭如附表所示本票9
      紙即可證明被告有借款給原告，證人李金蘭亦可證明99年
      7 月5日被告有將借款148,435元交付原告，另有幾次是證
      人汪美玲將借款交給原告的，也有被告與汪美玲一起將借
      款交給原告。原告曾表示借款期間不在國內，然被告確定
      原告於每次借款日期均在國內。原告提出之機車照片係被
      告向第三人購買登記在債權人李金蘭名下。原告為取信本
      人，猶於99年7月1日帶領被告及證人汪美玲前往本院聲請
      本票准予強制執行裁定。證人汪美玲係以借貸為業，曾侵
      占客戶還款，嗣又重施故技，侵占被告委託其保管之客戶
      資料，其到庭之證述係與原告串通的。被告自89年起從事
      水果批發，在臺灣銀行五甲分行確有存款，以多年來經商
      所得及向友人李金蘭、洪茂鎮週轉之資金轉借給原告。且
      被告係經由證人汪美玲介紹借款給原告，每筆借款均由證
      人汪美玲幫忙作帳，證人汪美玲到庭之證述係不實在的。
（二）綜上，為此答辯聲明：
    (一)原告之訴駁回。
    (二)訴訟費用由原告負擔。
三、本院判斷之理由：
（一）按確認法律關係之訴，非原告有即受確認判決之法律上利
      益者，不得提起之，民事訴訟法第247條第1項前段定有明
      文。所謂即受確認判決之法律上利益，係指法律關係之存
      否不明確，原告主觀上認其在法律上之地位有不安之狀態
      存在，且此種不安之狀態，能以確認判決將之除去者而言
      ，若縱經法院判決確認，亦不能除去其不安之狀態者，即
      難認有受確認判決之法律上利益（最高法院52年度台上字
      第124號判例意旨參照）。本件原告主張系爭如附表所示
      本票9紙業經被告執向本院聲請裁定准許強制執行，並經
      本院以99年度司票字第745號裁定准許強制執行，有原告
      提出之本院99年度司票字第745號民事裁定影本在卷可稽
      ，且為被告所不爭執，而原告就系爭如附表所示本票9紙
      之本票債權存否既有爭執，其法律上地位不安之狀態，自
      能以確認判決將之除去，故原告起訴請求確認系爭如附表
      所示本票9紙之本票債權不存在，即有確認利益，合先敘
      明。
（二）兩造間不爭執之事實：參照兩造之主張及抗辯，經本院整
      理可認下列應屬兩造間不爭執之事實。
    (一)系爭如附表所示本票9紙確為原告所簽發。
    (二)被告執系爭如附表所示本票9紙向本院聲請裁定准許強制
      執行，業經本院以99年度司票字第745號裁定准許強制執
      行。
（三）本件兩造間主要之爭執要點厥為：
    (一)原告就系爭如附表所示本票9紙票據債務是否得主張原因
      關係抗辯？又被告主張係因借款予原告而取得系爭如附表
      所示本票9紙，應由何造負舉證責任？
    (二)如被告主張係因借款予原告而取得系爭如附表所示本票9
      紙，應由被告負舉證責任，則被告有無將系爭如附表所示
      本票9紙面額共1,088,908元交付原告？
（四）得心證之理由：
    (一)原告就系爭如附表所示本票9紙票據債務得主張原因關係
      抗辯；又被告主張係因借款予原告而取得系爭如附表所示
      本票9紙，自應由被告就借款交付之事實負舉證責任：
    (1)按票據債務人不得以自己與發票人或執票人之前手間所存
      抗辯之事由對抗執票人。票據法第13條前段定有明文。據
      此，票據債務人以其自己與執票人間所存抗辯之事由，對
      抗執票人，即為法之所許。（最高法院73台上字第4364號
      判例要旨參照）。又本票雖為無因證券，然發票人非不得
      以自己與執票人間所存之抗辯事由對抗執票人，如發票人
      提出其基礎原因關係不存在之對人抗辯，執票人自應就該
      基礎原因關係存在之積極事實，負舉證責任。（最高法院
      96年台簡上字第23號判決要旨參照）。再「支票固為無因
      證券，票據債務人不得以自己與發票人或執票人前手間所
      存在之抗辯事由，對抗執票人。然發票人非不得以自己與
      執票人間所存之抗辯事由對抗執票人，此觀票據法第13條
      本文之反面解釋自明。又如發票人一旦提出其基礎原因關
      係不存在之對人抗辯，執票人自應就該基礎原因關係存在
      之積極事實，負舉證責任。本件被上訴人固主張伊係因借
      款予上訴人而直接收受系爭支票，而上訴人則否認之，提
      出其基礎原因關係不存在之對人的抗辯，則被上訴人對於
      已交付借款、消費借貸關係有效成立之積極事實，自應負
      舉證責任。」（最高法院87台上字第1601號判決要旨參照
      ）。
    (2)第按，當事人主張有利於己之事實者，就其事實有舉證之
      責任。民事訴訟法第277條前段定有明文。據此，主張法
      律關係存在之當事人，須就該法律關係發生所須具備之特
      別要件，負舉證之責任。（最高法院83年台上字第2775號
      、83 年台上字第2405號、91年台上字第1613號判決要旨
      參照）。而此特別要件之具備，苟能證明間接事實並據此
      推認要件事實雖無不可，並不以直接證明者為限，惟此經
      證明之間接事實與要件事實間，須依經驗法則足以推認其
      因果關係存在者，始克當之。倘負舉證責任之一方所證明
      之間接事實，尚不足以推認要件事實，縱不負舉證責任之
      一方就其主張之事實不能證明或陳述不明、或其舉證猶有
      疵累，仍難認負舉證責任之一方已盡其舉證責任，自不得
      為其有利之認定。（最高法院91年台上字第1613號判決要
      旨參照）。是民事訴訟如係由原告主張權利者，應先由原
      告負舉證之責，若原告先不能舉證，以證實自己主張之事
      實為真實，則被告就其抗辯事實即令不能舉證，或其所舉
      證據尚有疵累，亦應駁回原告之請求。（最高法院17年台
      上字第917號判例要旨參照）。故請求履行債務之訴，除
      被告自認原告所主張債權發生原因之事實外，應先由原告
      就其主張此項事實，負舉證之責任，必須證明其為真實後
      ，被告於其抗辯事實，始應負證明之責任，此為舉證責任
      分擔之原則。（最高法院43年台上字第377號判例要旨參
      照）。按金錢借貸契約，為要物契約，應由貸與人就交付
      金錢之事實負舉證之責。（最高法院83年台上字第1646號
      判決要旨參照）。而支票為無因證券，交付票據之原因甚
      多，或為贈與、或為買賣、或為確保當事人間已存在之法
      律關係、或為消滅已存在之法律關係，非僅囿於金錢借貸
      一端而已，故除別有證據外，僅為支票之簽發、授受或轉
      讓，自不足以證明其原因事實；票據為無因證券，票據債
      權人就其取得票據之原因，固不負證明之責任，惟執票人
      如主張票據係發票人向其借款而簽發交付，而發票人抗辯
      未收受借款，消費借貸並未成立，則就借款已交付之事實
      ，自應由執票人負舉證責任；金錢借貸契約為要物契約，
      應由貸與人就交付金錢之事實負舉證責任。而支票係無因
      證券，貸與人不能以支票之取得證明借款業已交付借款人
      ；支票為無因證券，支票債權人就其取得支票之原因，固
      不負證明之責任，惟執票人子既主張支票係發票人丑向伊
      借款而簽發交付，以為清償方法，丑復抗辯其未收受借款
      ，消費借貸並未成立，則就借款之已交付事實，即應由子
      負舉證責任。（最高法院89年台上字第1082號、89年台上
      字第85號、84年台上字第229號判決要旨及最高法院73年
      度第1次民事庭會議決議(二)參照）。
    (3)揆諸上開說明，本件原告雖係系爭如附表所示本票9紙之
      發票人，然與執票人即被告既係直接之前後手，原告自得
      以自己與被告間所存之抗辯事由對抗被告。據此，原告既
      抗辯兩造間就系爭如附表所示本票9紙之基礎原因關係不
      存在，被告則主張其取得系爭如附表所示本票9紙之基礎
      原因關係係借款債權，則被告自應就借款交付原告之事實
      負舉證責任，若被告先不能舉證證實借款交付原告之事實
      為真實，則原告就其抗辯事實即令不能舉證，或其所舉證
      據尚有疵累，亦應為不利於被告之認定。
    (二)被告不能舉證證實將系爭如附表所示本票9紙之借款交付
      原告，應為不利於被告之認定：
    (1)經查，被告主張其取得系爭如附表所示本票9紙之基礎原
      因關係係借款債權，且已將系爭如附表所示本票9紙之借
      款交付原告等情，乃提出系爭如附表所示本票9紙、借款
      憑證及讓渡書、切結書、抵押權設定及買賣契約書等文書
      ，並以證人李金蘭之證述等為證。惟查：
    原告固不爭執有簽發系爭如附表所示本票9紙之事實，然
      揆諸前揭說明，票據為無因證券，僅為票據之簽發、授受
      ，自尚不足以證明其原因事實，本件執票人即被告既主張
      系爭如附表所示本票9紙係發票人即原告向其借款而簽發
      交付，而發票人即原告已抗辯未收受借款，則執票人即被
      告就借款已交付之事實，即應負舉證之責任，尚無從再以
      執有系爭如附表所示本票9紙即認定借款之基礎原因關係
      存在。此外，姑不論被告能否證明有資力出借系爭如附表
      所示本票9紙票載款項共1,088,908元予原告，然有資力與
      否，亦與被告是否將系爭如附表所示本票9紙票載款項共1
      ,088,908元交付原告之事實有間，蓋有資力與交付借款並
      非等同，自無從僅因有資力即足以推論借款交付之事實。
    再者，原告雖同時簽署借款憑證、保管切結書，然觀諸該
      借款憑證及保管切結書分別均係與系爭如附表所示本票9
      紙發票日相同，顯係與系爭如附表所示本票9紙同日所簽
      發，此亦為被告所不爭執，且觀諸該借款憑證及保管切結
      書分別記載：「本人銀行（郵局）之存簿...為抵押，委
      託由龔榮鵬保管，並授權其於每月×日代領新臺幣...以
      支付貸款，貸款總金額新臺幣...雙方約定月息為×分×
      釐...如逾期...計算違約金...立本票一張，票號...面額
      ...」；「本人之提款卡印章存摺等先行由債權人龔榮鵬
      保管...且在借款期間，債務人不得申報遺失...直到所借
      款項全數清償...」等語，亦均未有借款已交付事實之記
      載，自不足以證明被告有將系爭如附表所示本票9紙之借
      款交付原告之事實。又被告縱因此由原告所交付之金融帳
      戶領取部分款項，亦不足證明被告有將系爭如附表所示本
      票9紙之借款交付原告之事實。
    又被告自承系爭如附表所示本票9紙及本院99年度竹簡字
      第558號確認本票債權不存在事件面額共270萬元本票3紙
      均係被告或其囑託之證人汪美玲交付給原告簽發，而就何
      時將系爭如附表所示本票9紙借款交付原告一節，乃陳稱
      系爭如附表所示本票9紙借款日期與發票日相同，借款金
      額即為本票所載金額，其中99年5月17日因為起先原告要
      求先借10萬元，之後又再要求借款2萬元，所以簽兩張；
      99 年6月27日借21萬元簽兩張本票是很正常的云云（參本
      院99年12月24日言詞辯論筆錄）。惟觀諸系爭如附表所示
      本票9紙發票日期係依先後順序排列，然系爭如附表編號1
      至4所示本票票號先後順序則依序為編號3、4、1、2；甚
      且系爭如附表編號1、4所示本票票號係連號CHNO571594號
      、CHNO571593號，然系爭如附表編號1所示本票票載發票
      日為99年5月11日，而系爭如附表編號4所示本票票載發票
      日竟為99年6月1日，而系爭如附表編號4所示本票票號卻
      在系爭如附表編號1所示本票票號之前1號；又觀諸被告另
      陳稱原告在此之前已先跟被告借款270萬元，而分別簽發
      發票日分別為98年5月5日、98年6月5日、98年7月10日，
      到期日分別為99年5月5日、99年6月5日、99年7月10日，
      票號分別為CHNO489457號、CHNO489455號、CHNO489456號
      ，票面金額分別為145萬元、60萬元、65萬元之本票3紙（
      按即為本院99年度竹簡字第558號判決原告勝訴，確認被
      告對原告之本票債權不存在之本票3紙），然系爭如附表
      編號8、9所示本票票載發票日分別為99年7月8日、99年7
      月14日之票號CHNO489451號、CHNO489452號本票，票號竟
      均在上開票載發票日分別為98年5月5日、98年6月5日、98
      年7月10日之票號CHNO489457號、CHNO489455號、CHNO489
      456號本票之前，且二者間票載發票日竟相差達約1年之久
      ；甚至依被告所稱借款均係本票票載發票日所交付，然何
      以上開本院99年度竹簡字第558號確認本票債權不存在事
      件之票載發票日98年5月5日票號CHNO489457號本票票號反
      在票載發票日98年6月5日、98年7月10日票號CHNO489455
      、CHNO489456號本票之後；又系爭如附表編號2、3及編號
      5、6所示本票票載發票日各係同1日即各係99年5月17日及
      99年6月27日，到期日亦各為相同之日即各係99年6月17日
      、99年7月27日，則衡情同日所借、到期日相同之款項，
      豈有各分立2紙本票之必要？再縱如被告所辯系爭如附表
      編號2、3所示本票2紙係因99年5月17日原告要求先借10萬
      元，之後又再要求借款2萬元，所以簽立2紙本票云云，然
      既係同日先後所借，衡情所使用之本票應係連號，豈有先
      簽發票號CHNO571585號本票（即系爭如附表編號3所示面
      額10萬元本票）再跳號11號簽發票號CHNO571597號本票（
      即系爭如附表編號2所示面額2萬元本票）之理？又系爭如
      附表編號5、6所示本票票載票款分別為10萬元、11萬元，
      合計共21萬元，然依被告100年1月17日答辯狀所提出交付
      借款事實明細表所載，被告陳明系爭如附表編號5、6所示
      借款係交由證人汪美玲坐高鐵北上交付原告，倘被告此部
      分所陳屬實，則此合計共21萬元借款必也已事先議妥，被
      告始先將款項交由證人汪美玲再交付原告，則亦何以有分
      立2紙本票之必要；另系爭如附表所示本票9紙倘果確係原
      告向被告借款所簽發，衡情一般借款應均係整數，實難以
      想像原告會向被告借款如系爭附表編號7、8所示各148,43
      5元、120,473元之金額，凡此均與一般借款及使用票據之
      習慣不合，亦與一般使用票據均係依票號順序使用之常情
      不符，堪認原告主張系爭如附表所示本票9紙係被告要求
      其同一時間所簽署一節，應屬非虛，蓋此恐係被告為求掩
      飾同一時間要求原告同時簽署系爭如附表所示本票9紙，
      而故為混雜連號、不連號之本票所致，然殊不知反自曝其
      偽。
    此外，被告亦不爭執兩造非親非故，本不相識，且分別住
      在新竹、高雄，彼此間無任何地緣關係，殊難想像被告會
      在無任何擔保情況下，先於98年間攜帶巨額現金北上新竹
      借款共270萬元予原告；繼之，又於事隔約1年之久，在原
      告分文未清償270萬元借款之下，又在無任何擔保情況下
      （按原告所有之門牌號碼新竹市○村路300巷25弄49號房
      地係於99年8月3日始設定抵押權予被告，係在附表所示本
      票9紙發票日之後），再陸續將系爭如附表所示本票9紙票
      款共1,088,908元借予原告，此依一般經驗法則，實難令
      人置信，且完全與常理相悖，殊非可信採。
    再依被告所辯原告係因先前向被告借款270萬元，而於99
      年5月15日提出欲將名下坐落門牌號碼新竹市○村路300巷
      25弄49號房地以390萬元售予被告，被告乃要再補足餘款
      （依此計算應為120萬元）予原告，之後再辦理過戶（參
      本院99年12月24日言詞辯論筆錄），嗣兩造即於99年7月1
      4日簽訂房屋買賣契約書云云。然觀諸系爭如附表所示本
      票9紙票載票款合計僅1,088,908元，已與390萬元與270萬
      元之差額為120萬元有間；況再觀諸兩造於99年6月28日已
      另簽署上開房地讓渡證書，有被告提出之讓渡證書影本可
      稽，然原告所有之上開房地於95年10月30日即向第一銀行
      貸款349萬元，而設定最高限額抵押權予第一銀行，且迄
      至99年6月28日尚積欠第一銀行3,255,128元，此亦為被告
      所不爭執，並有被告於100年1月7日答辯狀所提出原告於
      99年6月28日向第一銀行查詢抵押貸款之授信明細查詢單
      ，參以被告倘果欲以借款金額充抵上開房地賣價金，衡情
      應於事前即查證上開房地辦理抵押貸款之情形，且觀諸被
      告於10 0年1月7日答辯狀所提出原告於99年6月28日向第
      一銀行查詢抵押貸款之授信明細查詢單，亦可證被告至遲
      於99年6月28日即知悉原告所有之上開房地尚有高達3,255
      ,128元之抵押貸款，何以於原告未提供其他任何擔保情形
      下，猶願再將系爭如附表編號7至9所示票款借予原告，此
      亦有違常情。再者，被告另辯稱原告所有之上開房地因原
      告未繳納320萬元房貸，而違約無法成交，兩造乃又於99
      年7月27日協議至地政事務所辦理抵押權設定云云。惟觀
      諸兩造簽署之抵押權設定契約及他項權利證明書，兩造係
      於99年8月3日始完成抵押權設定登記，且設定之抵押債權
      額僅為100萬元，擔保之債權係原告於99年5月10日所立借
      貸契約，債務清償日期則為99年8月3日，此有被告提出之
      抵押權設定契約書、他項權利證明書影本可參，姑不論就
      形式上而言，依該抵押權設定契約書所載，該抵押權擔保
      之債權（即99年5月10日所立借貸契約）已與系爭如附表
      所示本票9紙票款無涉（系爭如附表所示本票9紙發票日均
      在99年5月11日之後），甚且可證被告除持有原告所簽發
      系爭如附表所示本票9紙、借款憑證及本院99年度竹簡字
      第558號確認本票債權不存在事件之本票3紙、借款憑證外
      ，尚持有原告於99年5月10日所簽署債務清償期為99年8月
      3日之100萬元借貸契約，然被告自始至終均未主張對原告
      另有此債權，反而主張此係與系爭如附表所示本票9紙及
      本院99年度竹簡字第558號確認本票債權不存在事件之本
      票3紙為同一債權，自足堪認被告所持有被告於99年5月10
      日所簽署債務清償期為99年8月3日之100萬元借貸契約有
      所不實。同理，被告雖持有原告簽發系爭如附表所示本票
      9 紙、借款憑證，然是否確對原告有此借款債權，自亦非
      無疑。據此，被告雖亦持有原告簽署之讓渡書、切結書、
      抵押權設定及買賣契約書等，然亦均不足以證明被告有將
      系爭如附表所示本票9紙之借款交付原告之事實。
    第查，證人李金蘭雖到庭證述：「（被告表示在99年7月5
      日曾經將現金148,435元交付給原告，你是否有在場？）
      我有在場。...（地點為何？）新竹火車站前的東門郵局
      ...（是否知道被告交給原告的錢確實是上開款項？）我
      只知道有一疊是10萬元的千元鈔，還有一小疊的千元鈔及
      零錢。...（原告拿了錢以後就走了嗎？）他們在交付錢
      的時候有談了一下，原告拿了錢就走了，我記得有原告有
      強調他是年薪百萬一時週轉不靈，叫被告放心。...（原
      告收了錢以後有無交付任何東西給被告？）就當場在郵局
      裡面由原告簽了本票跟借款憑證給被告...（你確定是親
      眼看到原告簽發本票及借款憑證？）是的。（本票跟借款
      憑證是如何來的？）是被告從包包拿出來的」云云（參本
      院99年12月24日言詞辯論筆錄）。然揆諸上述，衡情一般
      借款應均係整數，實難以想像原告會向被告借款如系爭附
      表編號7所示148,435元之金額；何況原告如確有向被告借
      款，則迄至99年7月5日止合計已借貸達338萬元，且迄至
      99年7月5日止，於98年間借貸之270萬元其中145萬元及60
      萬元部分暨系爭如附表編號1至4所示本票票款47萬元部分
      （合計共252萬元），均已屆清償日未清償，顯然原告已
      完全喪失清償能力，尚有何「一時週轉不靈」可言？再者
      ，被告當時又已知原告所有之上開房地已設定最高限額抵
      押權予第一銀行，且尚有320餘萬元房貸未清償，均已如
      前述，在此情況下，亦殊難想像被告在毫無擔保情形下猶
      會將系爭如附表編號7所示票載票款148,435元借予原告，
      又有何謂「原告有強調他是年薪百萬...叫被告放心」可
      言？此外，證人李金蘭雖證述：「（被告表示在99年7月5
      日曾經將現金148,435元交付給原告，你是否有在場？）
      我有在場。...（原告收了錢以後有無交付任何東西給被
      告？）就當場在郵局裡面由原告簽了本票跟借款憑證給被
      告...（你確定是親眼看到原告簽發本票及借款憑證？）
      是的」云云，然又同時陳稱：「（你知道當時為何被告要
      將錢交給原告？）我不清楚。（是否知道被告交給原告的
      錢確實是上開款項？）我只知道有一疊是10萬元的千元鈔
      ，還有一小疊的千元鈔及零錢。...（雙方都沒有說交付
      的金額為多少嗎？）雙方有在講話，但我不方便靠近，所
      以沒有聽到」等情（參本院99年12 月24日言詞辯論筆錄
      ），顯然縱使證人李金蘭有在場眼見被告將款項交付原告
      ，且由原告簽發本票、借款憑證交付被告，亦不足以證明
      被告將款項交付原告之原因關係及是否交付系爭如附表編
      號7所示票載之金額148,435元，仍不足為被告有利之認定
      。甚且，證人李金蘭證述有在場眼見被告將款項交付原告
      ，且由原告簽發本票、借款憑證交付被告一節，亦為原告
      所否認，並與另證人汪美玲到庭證述：「提出被告在網站
      上刊登之資料來吸引客戶來簽賭及借款，賭客如果沒有現
      金，就叫賭客簽本票及借款憑條，並提出原告向被告簽賭
      的相關資料...（就你所知原告欠被告的錢是否都是賭債
      ？）通通都是」等情不符（參本院10 0年1月17日言詞辯
      論筆錄），參以證人李金蘭及被告雖均否認彼此間有親密
      之男女朋友關係，然此亦為證人汪美玲到庭證述證人李金
      蘭與被告彼此間為男女朋友關係等情明確（參本院10 0年
      1月7日言詞辯論筆錄），而證人汪美玲與被告確自98年初
      起即有合作關係（參被告100年2月12日答辯狀），被告甚
      至將客戶之存摺、印章交付證人汪美玲保管（參被告100
      年1月17日答辯狀），此為被告所自承，復有原告提出證
      人汪美玲與被告間之手機通聯紀錄及簡訊可參，足證證人
      汪美玲與被告合作期間非短，且彼此間原確有相當信任關
      係，堪信證人汪美玲確相當了解被告，應認證人汪美玲之
      證述較證人李金蘭之證述更具有相當可信性；況原告於10
      0年1月7日言詞辯論期日提出證人汪美玲於99年12月31日
      帶同原告至被告租屋處即台南市○○街76號門口拍攝之機
      車照片，並指陳車牌號碼L8N-505號機車係被告之機車，
      另車牌號碼071-EVL號機車為證人李金蘭之機車，欲證明
      證人李金蘭與被告彼此間為親密之男女朋友關係，然被告
      乃當庭陳稱：「071EVL及L8N505都是我的機車，台南市○
      ○街76號也是我的租屋處」云云，嗣經本院依原告之聲請
      ，於100年1月13日查詢上開車牌號碼L8N-505號、071-EVL
      號機車車籍資料，經查詢結果上開車牌號碼L8N-505號、0
      71-EVL號機車確分別係被告及證人李金蘭所有，而被告於
      99年1月20日閱卷後，即於100年2月12日提出答辯狀改稱
      上開車牌號碼071-EV L號機車係其所購買準備出售，嗣因
      證人李金蘭要求保障債權，要求先過戶其名下云云，有本
      院100年1月7日言詞辯論筆錄、原告100年1月12日調查證
      據申請狀、車號查詢重型機車車籍資料、被告100年1月17
      日閱卷聲請狀（100年1月20日閱卷）、被告100年2月12日
      答辯狀在卷可稽，更可證證人李金蘭與被告彼此間確關係
      匪淺，否則被告何須明知上開車牌號碼071-EVL號機車係
      登記為證人李金蘭所有，猶故為不實之陳述，迨閱卷得悉
      該車牌號碼071-EVL號機車車籍資料後，始更異陳述，顯
      見其心虛，更足認證人李金蘭之證述確不具可信性。綜據
      上述，證人李金蘭上開所為之證述，顯不足採信，自無從
      採為對被告有利之認定，而不足以證明被告有將系爭如附
      表編號7所示本票票款交付原告之事實。
    (2)從而，原告既抗辯兩造間就系爭如附表所示本票9紙之基
      礎原因關係不存在，被告則主張其取得系爭如附表所示本
      票9紙之基礎原因關係係借款債權，然為原告所否認，則
      被告自應就借款交付原告之事實負舉證責任，而被告就其
      主張有交付系爭如附表所示本票9紙票載款項共1,088,908
      元予原告之事實，並未盡舉證之責，自無從認被告所為之
      主張為真實。
    (三)綜上，本件原告雖係系爭如附表所示本票9紙之發票人，
      然與執票人即被告係直接之前後手，原告自得以自己與被
      告間所存之抗辯事由對抗被告，而原告又抗辯兩造間就系
      爭如附表所示本票9紙之基礎原因關係不存在，被告則主
      張其取得系爭如附表所示本票9紙之基礎原因關係係借款
      債權，則被告自應就借款交付原告之事實負舉證責任，然
      被告就主張有交付系爭如附表所示本票9紙票載款項共1,0
      88,908元予原告之事實，並未盡舉證之責，自無從認被告
      所為借款交付原告之事實為真實，縱令原告就其抗辯之各
      項事實即不能舉證，或其所舉證據尚有疵累，亦應為不利
      於被告之認定。據此，原告訴請確認被告執有如附表所示
      之本票9紙，被告對原告之本票債權均不存在，自屬有據
      ，為有理由，應予准許。
四、本件判決之基礎已臻明確，兩造其餘之攻擊、防禦方法及舉
    證，核與判決結果無影響，爰不一一予以論列，併此敘明。
五、據上論結，本件原告之訴為有理由，依民事訴訟法第78條，
    判決如主文。
中    華    民    國   100    年    4     月    18    日
                              臺灣新竹地方法院新竹簡易庭
                                    法  官  汪  銘  欽
以上正本係照原本作成。
如對本判決上訴，須於判決送達後20日內向本院提出上訴狀。如
委任律師提起上訴者，應一併繳納上訴審裁判費。
中    華    民    國   100    年    4     月    18    日
                                    書記官  嚴  翠  意
附表：
┌─────────────────────────────┐
│附表                           99年度竹簡字第557號        │
├──┬─────┬──────┬───────┬─────┤
│編號│發票日    │票面金額    │到期日        │本票號碼  │
│    │（民國）  │（新臺幣）  │（民國）      │          │
├──┼─────┼──────┼───────┼─────┤
│ 1  │99.5.11   │100,000元   │ 99.6.11      │CHNO571594│
├──┼─────┼──────┼───────┼─────┤
│ 2  │99.5.17   │20,000元    │ 99.6.17      │CHNO571597│
├──┼─────┼──────┼───────┼─────┤
│ 3  │99.5.17   │100,000元   │ 99.6.17      │CHNO571585│
├──┼─────┼──────┼───────┼─────┤
│ 4  │99.6.1    │250,000元   │ 99.7.1       │CHNO571593│
├──┼─────┼──────┼───────┼─────┤
│ 5  │99.6.27   │110,000元   │ 99.7.27      │WG00000000│
├──┼─────┼──────┼───────┼─────┤
│ 6  │99.6.27   │100,000元   │ 99.7.27      │WG00000000│
├──┼─────┼──────┼───────┼─────┤
│ 7  │99.7.5    │148,435元   │ 未載         │CHNO490977│
├──┼─────┼──────┼───────┼─────┤
│ 8  │99.7.8    │120,473元   │ 未載         │CHNO489451│
├──┼─────┼──────┼───────┼─────┤
│ 9  │99.7.14   │140,000元   │ 99.8.14      │CHNO489452│
└──┴─────┴──────┴───────┴─────┘